【裁判字號】    90,交上易,1402
【裁判日期】    900717
【裁判案由】    過失傷害
【裁判全文】
臺灣高等法院臺中分院刑事判決                  九十年度交上易字第一四二號
    上  訴  人  丙○○
    即 自 訴人
    被      告  甲○○
右上訴人因被告過失傷害案件，不服臺灣南投地方法院九十年度交自字第三號中華民
國九十年五月九日第一審判決，提起上訴，本院判決如左：
      主  文
上訴駁回。
      理  由
一、自訴意旨略以：被告甲○○於民國（下同）八十九年十月六日晚上，騎乘車牌號
    碼ＨＧ三—０五二號重型機車，沿南投市○○路由草屯往南投方向行駛。同日晚
    上九時四十五分許，行經南投市○○路三０六巷口前，因未注意車前狀況，減速
    慢行，並採取必要之安全措施，適自訴人丙○○之父即被害人乙○行走於三０六
    巷口之行人穿越道上，以致發生撞擊，乙○因而倒地，受有頭部外傷、左側顳葉
    挫傷、顱內出血、蜘蛛網膜下出血等傷害，目前並已呈現植物人狀態。因認被告
    涉有過失致重傷害之罪嫌云云。
二、按對於原審諭知管轄錯誤、免訴或不受理之判決上訴時，第二審法院認其為無理
    由而駁回上訴或認為有理由而發回該案件之判決，得不經言詞辯論為之。又不得
    提起自訴而提起者，應諭知不受理之判決，刑事訴訟法第三百三十四條、第三百
    七十二條分別定有明文。另刑事訴訟法第三百十九條第一項前段所定得提起自訴
    之人，係限於因犯罪而直接被害之人，必其人之法益由於犯罪行為直接所加害，
    若須待乎他人之另一行為而其人始受損害者，即非因犯罪直接所受之損害，不得
    提起自訴；至同條項但書所規定得由犯罪被害人之法定代理人、直系血親、或配
    偶逕行提起自訴之情形以犯罪被害人為無行為能力或限制行為能力或死亡者為限
    。查本件犯罪之直接被害人為乙○，自訴人丙○○縱係乙○之直系血親卑親屬，
    但並非直接被害人，依法即不得提起自訴。雖乙○於車禍後受有頭部外傷、左側
    顳葉挫傷、顱內出血、蜘蛛網膜下出血等傷害，目前並已呈現植物人狀態，但並
    未經法院宣告為禁治產，亦據自訴人丙○○陳明在卷（見本院卷第二十頁），乙
    ○既未經法院宣告為禁治產，尚非無行為能力人，則自訴人丙○○自亦不得提起
    自訴。準此自訴人丙○○不得提起自訴而遽行提起，其自訴顯不合法，依首開說
    明，自應為不受理之判決，原審調查後為自訴不受理之判決，核無違誤。自訴人
    丙○○上訴意旨徒憑己見，任意指摘原判決不當，非有理由，應予駁回，且不經
    言詞辯論為之。至被害人乙○於原審審理中另行提起自訴乙案（見本院卷第六頁
    至第七頁），該自訴是否合法，非本件審理之範圍，宜另由原審法院適法處理，
    併此敘明。
三、據上論結，應依刑事訴訟法第三百六十八條、第三百七十二條，判決如主文。
中      華      民      國      九十       年     七     月    十七     日
                                臺灣高等法院臺中分院刑事第八庭
                                      審判長法  官  羅  得  村
                                            法  官  趙  春  碧
                                            法  官  劉  榮  服
右正本證明與原本無異。
不得上訴。
                                            書記官  陳  俞  豪
中      華      民      國      九十       年     七     月    十八     日
                                                                        Ｒ


司法院資訊處製作；財團法人民間司法改革基金會備份。
